臺灣彰化地方法院刑事判決　　　　　　　100年度易字第293號
公　訴　人　臺灣彰化地方法院檢察署檢察官
被　　　告　陳慶祥
上列被告因竊盜案件，經檢察官提起公訴（一００年度偵字第一
四五九號），本院判決如下：
    主  文
陳慶祥共同攜帶兇器竊盜，處有期徒刑柒月；又共同攜帶兇器竊
盜，處有期徒刑柒月。應執行有期徒刑玖月。
    事  實
一、陳慶祥於民國一００年一月七日凌晨三時許，向林昆協（其
    竊盜案件業經本院判處應執行有期徒刑九月）提議行竊停放
    路邊車輛內之零錢，經林昆協表示同意一起作案，並商議由
    陳慶祥持客觀上足對人之生命、身體、安全構成威脅之兇器
    剪刀撬開停放路邊車輛之車門以竊取車內零錢，林昆協則負
    責把風，二人即共同基於意圖為自己不法所有之竊盜犯意聯
    絡，於一００年一月七日凌晨三時十三分左右在彰化縣伸港
    鄉○○村○○路一二三號泉安宮前準備犯案後，陳慶祥即往
    泉安宮前走去搜尋行竊目標，林昆協則從泉安宮右側往前走
    ，林昆協並於同日凌晨三時十九分又返回泉安宮右側，並站
    立在泉安宮旁注視前方動態並在泉安宮側邊來回走動，約有
    五分鐘之久，並透過廟柱之欄杆望向陳慶祥離開方向，此期
    間陳慶祥則手持剪刀撬開周紀為所有停放在彰化縣伸港鄉○
    ○村○○路一二０號前路旁之車牌號碼ＱＴ─七九六一號自
    用小客車鑰匙孔，竊取車內現金新臺幣（下同）四、五十元
    硬幣得手；嗣後陳慶祥又另至同路段一二二號前，以剪刀撬
    開張瑋倫所有停放在路旁之車牌號碼六九三─ＢＶＢ號機車
    置物箱之鑰匙孔，竊取機車置物箱內之百元紙鈔及零錢共約
    三百元得手後，其遂接續再以剪刀撬開張瑋倫所有停放在機
    車旁邊之車牌號碼九０二八─Ｃ七號自用小貨車鑰匙孔，欲
    竊取車內財物而未得手之際即同日凌晨三時二十八分五十五
    秒左右，因該自用小貨車之警報器忽然響起，陳慶祥害怕遭
    人發現，遂迅速將剪刀從鑰匙孔拔出，隨即跑回林昆協一開
    始駐足之泉安宮而逃離現場，在該處把風之林昆協見陳慶祥
    逃離現場，亦跟著迅速逃離現場，嗣後陳慶祥、林昆協二人
    則均回到距泉安宮約五十公尺處之林昆協家中。
二、案經彰化縣警察局和美分局報請臺灣彰化地方法院檢察署檢
    察官偵查起訴。
    理  由
壹、程序部分
一、按被告以外之人於偵查中向檢察官所為陳述，除顯有不可信
    之情況者外，得為證據，刑事訴訟法第159條之1第2項定有
    明文。偵查中對被告以外之人（包括證人、鑑定人、告訴人
    、被害人及共同被告等）所為之偵查筆錄，或被告以外之人
    向檢察官所提之書面陳述，性質上均屬傳聞證據。惟現階段
    刑事訴訟法規定檢察官代表國家偵查犯罪、實施公訴，依法
    其有訊問被告、證人及鑑定人之權，證人、鑑定人且須具結
    ，而實務運作時，檢察官偵查中向被告以外之人所取得之陳
    述，原則上均能遵守法律規定，不致違法取供，其可信度極
    高，職是，被告以外之人前於偵查中已具結而為證述，除反
    對該項供述得具有證據能力之一方，已釋明「顯有不可信之
    情況」之理由外，不宜以該證人未能於審判中接受他造之反
    對詰問為由，即遽指該證人於偵查中之陳述不具證據能力。
    且所謂不可信性情況，法院應審酌被告以外之人於陳述時之
    外在環境及情況，例如：陳述時之心理狀況、有無受到外力
    干擾等，以為判斷之依據。本件證人周紀為於檢察官偵查中
    ，以證人之身分陳述，經告以具結義務及偽證處罰後，於命
    證人朗讀結文後具結，其係於負擔偽證罪之處罰心理下證述
    ，並以具結擔保其供述之真實性，又無受其他不當外力干擾
    之情形，其未曾提及檢察官在偵查時有不法取供之情形，依
    上說明，其於偵查中之證言自均具有證據能力。
二、所謂「傳聞證據」之定義係指「審判外」所為之「陳述或所
    發生之敘述性動作」，而提出於法庭用來證明該敘述事項之
    真實性之證據。其中「敘述性動作」乃指使人可得而知其意
    涵之動作。基本上，證據係在公判庭上經過調查程序後方得
    以被採用。因此，以公判庭為基準以考量證據之性質時，「
    傳聞證據」自屬以公判庭外之供述為內容之證據。即係透過
    人之意思活動予以傳達，即供述者對於有關體驗之事實，經
    由知覺、記憶、表現、敘述或敘述性動作等過程予以傳達，
    故亦稱之為「供述證據」。此與「非供述證據」（非傳聞證
    據），即非透過人之意思活動予以傳達之證據，如物證、書
    證等之不同，在於人之傳達、保存之正確度無法與物證、書
    證相比。判斷證據究屬傳聞證據或非傳聞證據，乃取決於該
    證據之證明旨趣或該證據與待證事實間之關係。換言之，以
    證明供述內容之真實性之證據適用傳聞法則，惟相對地縱使
    屬於「代替供述之書面」或「間接之供述」，書面本身之存
    在或供述本身之存在即為待證事實時，此證據並不屬於傳聞
    證據（最高法院九十四年度臺上字第六○七六號判決同此見
    解）。本案卷附監視錄影帶翻拍畫面照片，乃以科學、機械
    之方式，對於當時狀況所為忠實且正確之記錄，性質上並非
    供述證據，無刑事訴訟法第一百五十九條第一項規定之適用
    ，與本案待證事實具有自然之關聯性，且無證據證明係公務
    員違法取得之物，依法自得作為證據。
三、次按被告以外之人於審判外之言詞或書面陳述，除法律有規
    定者外，不得作為證據，刑事訴訟法第一百五十九條第一項
    固有明文，惟被告以外之人於審判外之陳述，雖不符合同法
    第一百五十九條之一至第一百五十九條之四規定，但經當事
    人於審判程序同意作為證據，法院審酌該言詞陳述或書面陳
    述作成時之情況，認為適當者，亦得為證據，當事人、代理
    人或辯護人於法院調查證據時，知有第一百五十九條第一項
    不得為證據之情形，而未於言詞辯論終結前聲明異議者，視
    為有前項之同意，此觀同法第一百五十九條之五規定即明。
    查本判決所引用證人周紀為、張瑋倫於警詢之陳述，屬傳聞
    證據，惟當事人雖知上開證據資料為傳聞證據，仍於本院審
    判期日中對該證據資料均表示同意或無意見而不予爭執，且
    迄至言詞辯論終結前亦未再聲明異議，本院審酌上開證據資
    料製作時之情況尚無違法不當等瑕疵，且與本案具有關連性
    ，認為以之作為證據應屬適當，揆諸前開規定，爰逕依刑事
    訴訟法第一百五十九條之五規定，認前揭證據資料均具有證
    據能力。
貳、實體部分
一、訊據被告陳慶祥對於上開犯罪事實於警詢、偵訊及本院審理
    時均坦承不諱（見偵卷第七至八頁、第三十九至四十頁及本
    院一百年三月二十九日審理筆錄），且依本院勘驗監視器畫
    面，發現被告陳慶祥身穿深色外套（上有反光條），被告林
    昆協身穿米黃色外套，被告陳慶祥往前與被告林昆協交談，
    嗣後被告陳慶祥往泉安宮前方走，被告林昆協則往鏡頭下方
    走，手上並邊數著被告陳慶祥交付之東西，嗣後被告二人均
    離開監視器畫面可監視範圍，之後被告林昆協於十九分一秒
    由畫面下方出現，並往上走回泉安宮，邊走並仰頭向其右前
    方張望【即望向被告陳慶祥消失於畫面位置】，之後又往監
    視畫面上方走【即泉安宮側邊】，並消失於監視畫面可監視
    範圍，之後被告林昆協又在監視畫面上方出現，並在泉安宮
    側邊來回走動，最後停留在泉安宮側邊，並持續駐足在泉安
    宮側邊，透過欄杆【廟柱】望向被告陳慶祥離開方向，嗣後
    畫面下方有一輛機車往被告林昆協方向騎過，被告林昆協則
    刻意轉身以背後面對機車，於二十八分五十五秒被告陳慶祥
    由畫面上方右邊跑回泉安宮前，並消失於畫面，被告林昆協
    亦消失於泉安宮側邊欄杆，此有勘驗筆錄及監視器翻拍照片
    五幀（見偵卷第十八至二十頁）在卷可稽，足認本案係由被
    告陳慶祥向被告林昆協提議行竊停放路邊車輛內之財物，於
    被告林昆協表示贊成後一起作案，乃商議由被告陳慶祥持剪
    刀撬開停放路邊車輛之車門以竊取車內零錢，被告林昆協則
    負責把風，被告陳慶祥即往泉安宮前走去搜尋行竊目標，並
    於一百年一月七日凌晨三時二十分左右開始持剪刀竊取被害
    人周紀為、張瑋倫停放在仁愛路一二０號及一二二號前車輛
    內之金錢，被告林昆協於當日凌晨三時十九分即在泉安宮側
    邊欄杆旁停留至同日凌晨三時二十八分五十五秒警報器響起
    ，被告陳慶祥跑回泉安宮為止，即於被告陳慶祥正在泉安宮
    左前方竊取車內財物時，被告林昆協則在不遠處負責把風，
    查看有無他人前來，並減低被告陳慶祥行竊可能被發現之危
    險，嗣因被告林昆協聽見被告於行竊被害人張瑋倫之自用小
    貨車時，不慎造成警報器響起，且被告陳慶祥迅速跑回泉安
    宮而逃離現場，在該處把風之被告林昆協見被告陳慶祥逃離
    現場，亦迅速逃離現場。此外並有證人即被害人周紀為於警
    詢及偵訊之證述及證人即被害人張瑋倫於警詢之證述（見偵
    卷第九至十頁、第三十九頁），復有監視錄影光碟一片、監
    視錄影翻拍畫面五張（見偵卷第十八至二十頁）在卷可稽，
    是以本件事證已臻明確，被告陳慶祥犯行均堪認定。
二、按意思之聯絡並不限於事前有所謀議，即僅於行為當時有共
    同犯意之聯絡者，亦屬之，且其表示之方法，亦不以明示通
    謀為必要，即相互間有默示之合致，亦無不可（最高法院七
    十三年臺上字第二三六四號判例可資參照）。又按把風行為
    ，在排除犯罪障礙，助成犯罪之實現，在合同意思範圍內分
    擔犯罪行為之一部，亦係共同正犯（最高法院九十二年度臺
    上字第二七七０號判決意旨參照）。被告林昆協於被告陳慶
    祥持剪刀行竊泉安宮前路旁車輛內之財物之際，均在泉安宮
    側邊把風，且於被告陳慶祥行竊該自用小貨車時警報器忽然
    響起而迅速跑回被告林昆協一開始駐足之泉安宮時，被告林
    昆協見狀，亦即跟著迅速逃離現場，嗣後被告二人又均回到
    距泉安宮約五十公尺處之林昆協家中，足認被告陳慶祥與林
    昆協就本案竊盜犯行有犯意聯絡及行為分擔，要屬明確。
三、查被告行為後，刑法第三百二十一條業經總統於一百年一月
    二十六日以華總一義字第一０００００一五五六一號令公佈
    修正，並於一百年一月二十八日施行，本件被告前揭行為時
    刑法第三百二十一條加重竊盜罪規定為：『犯竊盜罪而有左
    列情形之一者，處六月以上、五年以下有期徒刑：一、於夜
    間侵入住宅或有人居住之建築物、船鑑或隱匿其內而犯之者
    。二、毀越門扇、牆垣或其他安全設備而犯之者。三、攜帶
    兇器而犯之者。四、結夥三人以上而犯之者。五、乘火災、
    水災或其他災害之際而犯之者。六、在車站或埠頭而犯之者
    。前項之未遂犯罰之。』，修正後之刑法第三百二十一條則
    規定為：『犯竊盜罪而有下列情形之一者，處六月以上、五
    年以下有期徒刑，得併科新臺幣十萬元以下罰金：一、侵入
    住宅或有人居住之建築物、船艦或隱匿其內而犯之者。二、
    毀越門扇、牆垣或其他安全設備而犯之者。三、攜帶兇器而
    犯之者。四、結夥三人以上而犯之者。五、乘火災、水災或
    其他災害之際而犯之者。六、在車站、埠頭、航空站或其他
    供水、陸、空公眾運輸之舟、車、航空機內而犯之者。前項
    之未遂犯罰之。』，本件於刑法修正之後，原所犯加重竊盜
    罪之法定刑關於自由刑部分之上、下限雖未經變更，惟修正
    後之規定則增列犯加重竊盜罪者得併科新臺幣十萬元以下之
    罰金，比較修正前、後之規定，顯然修正前之規定有利於被
    告，經比較新舊法結果，以被告陳慶祥行為時之規定較有利
    於被告陳慶祥，自應依刑法第二條第一項前段規定，適用修
    正前刑法第三百二十一條之規定予以論處。
四、按刑法第三百二十一條第一項第三款之攜帶兇器竊盜罪，係
    以行為人攜帶兇器竊盜為其加重條件，此所謂兇器，其種類
    並無限制，凡客觀上足對人之生命、身體、安全構成威脅，
    具有危險性之兇器均屬之，且祇須行竊時攜帶此種具有危險
    性之兇器為已足，並不以攜帶之初有行兇之意圖為必要（最
    高法院七十九年臺上字第五二五三號判例意旨參照）。查，
    本件被告陳慶祥行竊車內財物時時所使用之剪刀為堅硬金屬
    材質，且甚為尖銳，並可插入車鑰匙孔，若用以攻擊人體，
    客觀上顯足以傷害人之生命、身體至明，為具有危險性之兇
    器無疑。次按刑法上竊盜罪既遂未遂區分，係採權力支配說
    ，即行為人將竊盜之客體，移入一己實力支配之下者為既遂
    ，若著手於竊盜，而尚未脫離他人之持有，或未移入一己實
    力支配之下者，則為未遂（最高法院八十四年度臺上字第二
    二五六號判決要旨參照）。又按數行為於同時同地或密切接
    近之時地實施，侵害同一之法益，各行為之獨立性極為薄弱
    ，依一般社會健全觀念，在時間差距上，難以強行分開，在
    刑法評價上，以視為數個舉動之接續施行，合為包括之一行
    為予以評價，較為合理，則屬接續犯，而為包括之一罪，此
    有最高法院八十六年台上字第三二九五號判例意旨可資參照
    。再按一行為觸犯數罪名之想像上競合犯，係指行為人以一
    個意思決定發為一個行為，而侵害數個相同或不同之法益，
    具備數個犯罪構成要件，成立數個罪名之謂，乃處斷上之一
    罪；此與行為人就同一犯罪構成事實，以單一行為之數個舉
    動接續進行，以實現一個犯罪構成要件，侵害同一法益，成
    立一個罪名之接續犯不同，雖接續犯於犯罪行為完畢之前，
    其各個舉動與該罪之構成要件相符，但行為人主觀上係以其
    各個舉動僅為全部犯罪行為之一部，而客觀上，亦認係實施
    一個犯罪，是以僅成立一個罪名，此亦有最高法院七十一年
    台上字第二八三七號判例意旨可資參照。是以被告陳慶祥與
    林昆協二人於一百年一月七日凌晨三時二十餘分許，密接在
    同一地點之彰化縣伸港鄉○○村○○路一二二號前，竊取被
    害人張瑋倫機車置物箱內之財物後，隨即又再以剪刀撬開同
    為被害人張瑋倫所有停放在機車旁邊之車牌號碼九０二八─
    Ｃ七號自用小貨車鑰匙孔，欲竊取車內財物而未得手之際，
    因該自用小貨車之警報器忽然響起，被告陳慶祥遂迅速將剪
    刀從鑰匙孔拔出，而未得逞，被告陳慶祥竊取被害人張瑋倫
    財物之行為，應為接續犯之實質上一罪，應論以刑法第三百
    二十一條第一項第三款攜帶兇器竊盜既遂罪，公訴意旨認被
    告陳慶祥此部分係犯刑法第三百二十一條第一項第三款攜帶
    兇器加重竊盜罪嫌及同條第三項、第一項第三款攜帶兇器加
    重竊盜未遂罪嫌，容有誤會，附此敘明；至於被告陳慶祥與
    林昆協就竊取被害人周紀為、張瑋倫車內財物之犯行，被告
    陳慶祥並非就同一犯罪構成事實，以單一行為之數個舉動接
    續進行，以實現一個犯罪構成要件，且非侵害同一法益，自
    不成立接續犯。被告陳慶祥與林昆協間，就上開二次竊盜犯
    行，有犯意聯絡及行為分擔，均為共同正犯。又被告陳慶祥
    所犯上開二次竊盜犯行，犯意各別，行為互殊，應予分論並
    罰。爰審酌被告陳慶祥不思以正當方法賺取金錢，竟向林昆
    協提議行竊停放路邊車輛內之零錢，且由被告陳慶祥下手行
    竊，顯然欠缺法治觀念，所為侵害他人財產法益，行為甚不
    足取，及竊盜手法、竊得財物之價值、犯罪之手段、動機、
    目的，被告陳慶祥犯後均坦承犯行，暨其犯後態度等一切情
    狀，各量處如主文所示之刑，並定其應執行之刑，以示懲儆
    。至於被告陳慶祥作案用之兇器剪刀一把，並未扣案，且被
    告陳慶祥於警詢亦陳稱：我作案完後就將該剪刀丟棄在伸港
    鄉泉厝村大排水溝內，所以無法提供警方查扣等語（見偵卷
    第八頁正面），是以雖無證據證明該把剪刀已滅失，惟為免
    執行之困難，故不予宣告沒收，附此敘明。
據上論斷，應依刑事訴訟法第二百九十九條第一項前段，刑法第
二條第一項前段、第二十八條、修正前刑法第三百二十一條第一
項第三款、刑法第五十一條第五款，判決如主文。
本案經檢察官趙冠瑋到庭執行職務
中    華    民    國   100    年    5     月    10    日
                  刑事第二庭  法  官  石馨文
以上正本證明與原本無異。
如不服本判決應於收受判決後10日內向本院提出上訴書狀，並應
敘述具體理由；其未敘述上訴理由者，應於上訴期間屆滿後20日
內向本院補提理由書(均須按他造當事人之人數附繕本)「切勿逕
送上級法院」。
告訴人或被害人對於判決如有不服具備理由請求檢察官上訴者，
其上訴期間之計算係以檢察官收受判決正本之日期為準。
中    華    民    國   100    年    5     月    10    日
                              書記官  洪年慶
附錄法條：
中華民國刑法第321條
（加重竊盜罪）
犯竊盜罪而有下列情形之一者，處 6 月以上、5 年以下有期徒
刑，得併科新臺幣 10 萬元以下罰金：
一、侵入住宅或有人居住之建築物、船艦或隱匿其內而犯之者。
二、毀越門扇、牆垣或其他安全設備而犯之者。
三、攜帶兇器而犯之者。
四、結夥三人以上而犯之者。
五、乘火災、水災或其他災害之際而犯之者。
六、在車站、埠頭、航空站或其他供水、陸、空公眾運輸之舟、
    車、航空機內而犯之者。